智慧財產及商業法院民事判決  
110年度民專訴字第70號
原      告  協裕窯業股份有限公司
法定代理人  陳良品              
訴訟代理人  賀華谷律師
被      告  裕邦窯業股份有限公司
法定代理人  王世慶              
被      告  吉第興業有限公司
法定代理人  黃春豐              
共      同
訴訟代理人  何文雄律師  
            楊家寧律師
複 代理 人  謝允正律師
上列當事人間請求侵害專利權有關財產權爭議等事件，本院於民
國111年4月29日言詞辯論終結，判決如下：
    主  文
原告之訴駁回。
訴訟費用由原告負擔。
　　事實及理由
壹、程序方面 
    按訴狀送達後，原告不得將原訴變更或追加他訴。但被告同
    意者，不在此限；不變更訴訟標的，而補充或更正事實上或
    法律上之陳述者，非為訴之變更或追加。民事訴訟法第255
    條第1項第1款、第256條分別定有明文。原告公司起訴聲明
    為：「一、被告應連帶給付原告新臺幣(下同)10萬元，及自
    起訴狀送達之次日起至清償日止，按年利率5％計算利息。二
    、被告不得自行或使他人製造、為販賣之要約、販賣、使用
    或為上述目的而侵害中華民國專利證書號數D178043『類石片
    雕花磁磚』設計專利（下稱系爭專利）。三、被告應收回目
    前流通於市面侵權之「陶瓷面磚」，並自行銷毀。」嗣於11
    1年3月8日以民事變更訴之聲明暨補充狀（本院卷第247頁）
    變更訴之聲明為：「一、被告裕邦窯業股份有限公司（下稱
    裕邦公司）應給付原告10萬元，其中120元由被告吉第興業
    有限公司（下稱吉第公司）連帶給付，及自起訴狀送達之次
    日起至清償日止，按年利率5％計算利息。二、被告裕邦公司
    不得自行或使他人製造、為販賣之要約、販賣或使用與系爭
    專利所示相同或近似的產品。三、被告裕邦公司應回收目前
    流通於市面產品編號為JY6285之磁磚，並自行銷毀。」，前
    開訴之聲明變更，核屬為使聲明內容更加明確而調整，且經
    被告等同意在卷（本院卷第297頁），揆諸前揭規定，應予
    准許。
貳、實體部分
一、原告公司起訴主張：
  ㈠原告公司為系爭專利之專利權人，專利權期間自105年9月1日
    至119年11月10日止。被告裕邦公司明知系爭專利存在，且
    於109年7月29日擔任原告公司與訴外人愷華維有限公司（下
    稱愷華維公司）協議之見證擔保人，同意不再生產及銷售類
    似系爭專利之產品，並簽訂協議書（下稱系爭協議書）。惟
    原告公司嗣後發現第三人向被告吉第公司購買之被告裕邦公
    司製造之磁磚產品侵害系爭專利權。爰依專利法第142條準
    用同法第96條第1項、第2項、民法第184條第1項前段、第18
    5條規定提起本件訴訟。
  ㈡系爭協議書約定可銷售產品為編號KY6281-KY6285之「凱硯磁
    磚」，而由原告公司於110年5月10日委託第三人購得之6箱
    編號為JY6285/03/「晶硯磁磚」之編號後方記載「0000000
    」，可知製造日期係110年3月26日，可證並非系爭協議書約
    定之標的。
　㈢比對設計專利是否構成近似，應以整體觀察為原則，不應就
    系爭專利與產品每一分布的白點、花紋的分布等細微事項進
    行比對，而是應以肉眼進行整體觀察並綜合判斷兩者有無近
    似，是否讓一般消費者認為是相同或近似之產品，系爭專利
    與111年3月22日庭呈之6箱磁磚以及111年2月14日庭呈之3片
    磁磚（下稱系爭產品）除整體外觀設計呈現之視覺效果如出
    一轍，用途亦皆為裝飾牆面，系爭產品已侵害系爭專利權。
  ㈣被告裕邦公司製造、販賣系爭產品之行為，已構成民法第184
    條第1項前段之侵權行為；被告吉第公司怠於查證所購買之
    產品是否侵害他人權利即進行販售，應認欠缺善良管理人之
    注意義務而具侵權故意，故被告裕邦公司、被告吉第公司為
    民法第185 條共同侵權行為人，須負連帶賠償責任。
  ㈤又按專利法第142條準用同法第96條第1項、第3項等規定，故
    原告公司自得請求被告裕邦公司不得自行或使他人製造、為
    販賣之要約、販賣、使用侵害系爭專利之磁磚以及收回編號
    JY6285之磁磚並自行銷毀。
  ㈥依本行業特性，每一磁磚產品於生產製造時，因應規模經濟
    需求，每一編號的製造必需達到一定的數量才會開模生產，
    此類磁磚每次生產最少為5,000箱，才能符合經濟效益，扣
    除成本，每箱至少仍可獲利20元，依此計算就被告裕邦公司
    本次生產該批磁磚的獲利至少為10萬元(計算式20×5,000=10
    0,000)，故請求被告裕邦公司給付原告公司10萬元，其中12
    0元由被告吉第公司連帶給付。
  ㈦對被告等抗辯之主張：
    ⒈原告公司於110年5月10日前已取得「晶硯磁磚」，經比對
      發覺與系爭專利相似，惟當時紙箱被膠帶黏住，拆封時不
      小心撕破包裝紙箱外部的文字，才用麥克筆書寫，再拍照
      存證，即甲證4所示的照片，之後再於110年5月10日委由
      第三人向被告吉第公司購買系爭產品，並索取原證3之發
      票，故111年3月22日庭呈之紙箱外觀完整，而非甲證4照
      片的紙箱。
    ⒉原告公司委託第三人於110年5月10日向被告吉第公司購買
      系爭產品並取得原證3之發票，其上僅記載「磁磚」而未
      有其他註記，難認該發票與乙B證1之出貨單有何關聯。另
      乙B證1之出貨單上，批號欄之字跡顯與其他字跡不同，有
      事後填寫之可能，難認乙B證1即為對應原證3之收據，系
      爭產品確實係向被告吉第公司所購買。
  ㈧並聲明：
    ⒈被告裕邦公司應給付原告10萬元，其中120元由被告吉第公
      司連帶給付，及自起訴狀送達之次日起至清償日止，按年
      利率5％計算利息。
    ⒉被告裕邦公司不得自行或使他人製造、為販賣之要約、販
      賣或使用與系爭專利所示相同或近似的產品。
    ⒊被告裕邦公司應回收目前流通於市面產品編號為JY6285之
      磁磚，並自行銷毀。
二、被告等抗辯則以：
  ㈠被告吉第公司以原證3發票所販售之磁磚，係系爭協議書所約
    定得銷售出清之庫存產品；系爭產品並非被告吉第公司於11
    0年5月10日出售之磁磚：
    ⒈系爭協議書約定被告裕邦公司所生產之產品編號KY6281-KY
      6285，截至109年7月28日前已生產之庫存9,501件得銷售
      出清。由原證3發票對照乙B證1出貨單可知被告吉第公司
      所販售者為被告裕邦公司生產之編號KY6283、109年7月4
      日製造之批號1090704磁磚，屬系爭協議書約定得銷售出
      清之庫存範圍。
    ⒉原證3發票所載日期雖因被告吉第公司退換貨等機制，作業
      習慣上未依實際交易日期填載而與乙證1出貨單日期不符
      ，然依證人黃○○當庭提供之由公司進銷存系統輸入產品品
      名及批號，自動調閱所得之品項「KY6283」、批號「0000
      000-00」磁磚，於110年1月1日至111年12月31日之異動明
      細，其上單據編號21051731交易之數量、單價，可見均與
      原證3發票及乙B證1出貨單所載相符，勾稽證人黃○○證稱
      該段期間並無其他客人購買該數量與單價之磁磚，可知原
      證3發票及乙B證1出貨單確實同為被告吉第公司銷售「KY6
      283」磁磚之憑據，而非銷售「晶硯磁磚」之交易。
  ㈡綜觀卷內資料，被告裕邦公司無從確認系爭產品為被告裕邦
    公司所製造並銷售予被告吉第公司之磁磚：
    ⒈原告公司稱侵權產品為如甲證4照片所示包裝箱之晶硯磁磚
      ，然甲證4照片所示之包裝箱手寫「晶硯」字跡，竟與庭
      呈6箱磁磚之外箱均不相符。且原告公司庭呈之磁磚，其
      包裝箱均已開拆，而非封箱完整之狀態，其內容物與包裝
      箱上所載品名及型號之同一性已無從認定。再者，原告公
      司庭呈之磁磚包裝箱上均載明「數量　90PCS」即一箱為9
      0片裝，然111年3月22日庭呈之6箱磁磚均不符此情況，縱
      加計原告公司111年2月14日先行提出之3片磁磚，數量仍
      有出入，難認外箱包裝與內容物之同一性。
    ⒉生產燒製外牆磁磚之公司及廠牌眾多，外牆磁磚之變化亦
      有限，且模具製造商亦非由被告裕邦公司所壟斷，被告裕
      邦公司尚難僅依磁磚本身或勘驗筆錄照片辨別是否為被告
      裕邦公司製造並銷售予被告吉第公司之磁磚。
  ㈢系爭產品並未落入系爭專利之專利範圍，無侵害系爭專利權
    ：
    ⒈原告公司之專利侵權分析報告，係以系爭專利權5片磁磚之
      其中3片磁磚之拼接整體，以及其中1片磁磚之單元體，與
      本件查獲之磁磚進行比對，並主張本件查獲之磁磚侵害系
      爭專利權，顯已違反成組設計專利應只能將整組視為一整
      體行使權利之規定。
    ⒉依111年4月8日勘驗筆錄結果，系爭產品各箱內所含正面外
      觀之款式均達9種之多，9種磁磚外觀之組合，即與系爭專
      利權係成組設計專利，由專利公報所載組件1至組件5，全
      部5片磁磚之整體外觀共同確定之專利範圍，無從對應或
      比對為相同或近似。且系爭產品同箱之中各款正面外觀所
      對應背面標號加總之磁磚數量並不相同，各箱之間同款磁
      磚之數量亦均不相同，系爭產品顯然非以特定數量或組合
      成組為製造及銷售，而係各款數量隨機製造，從而構成之
      磁磚外觀，尚無可能侵害系爭專利權之成組設計專利。
  ㈣並聲明：原告之訴駁回。
三、兩造不爭執事項：
  ㈠原告公司為系爭專利之專利權人，專利權期間自105年9月1日
    至119年11月10日止，此有專利公報在卷可稽（本院卷第23
    頁）。
  ㈡第三人愷華維公司與原告公司於109年7月29日簽訂系爭協議
    書，被告裕邦公司為系爭協議書之見證擔保人，此有系爭協
    議書在卷可稽（本院卷第51頁）。
  ㈢被告吉第公司於110年5月10日銷售6件（540片），總價1,985
    元之磁磚予信明公司，即被告吉第公司不爭執原證3之真正
    ，此為被告吉第公司所自認（本院卷第159頁）。
  ㈣被告裕邦公司不爭執原證1、3之形式真正（本院卷第102頁）
    。
  ㈤被告吉第公司不爭執原證1、2之形式真正（本院卷第160頁）
    。
四、得心證之理由：
    本件原告公司主張被告裕邦公司製造、販賣系爭產品給被告
    吉第公司，被告吉第公司販售系爭產品給第三人信明工程有
    限公司（下稱信明公司）之行為，共同侵害系爭專利權，被
    告等應賠償原告公司因此所致之損害，被告裕邦公司更應為
    一定不作為及作為，為被告等否認，並以前詞置辯，故本件
    爭點為：㈠系爭產品是否被告吉第公司於110年5月10日所銷
    售？㈡系爭產品是否落入系爭專利之申請專利範圍？㈢原告公
    司請求被告裕邦公司損害賠償10萬元，其中120元由被告吉
    第公司連帶為損害賠償及法定遲延利息，是否有理由？若有
    理由，數額為何？㈣原告公司請求被告裕邦公司為一定不作
    為及作為，是否有理由？茲分敘如下：
　㈠系爭產品是否被告吉第公司於110年5月10日所銷售？　
　　⒈按「當事人主張有利於己之事實，就其事實有舉證之責任
      」，民事訴訟法第277條前段定有明文。是民事訴訟如係
      由原告主張權利者，應先由原告負舉證之責，若原告先不
      能舉證，以證實自己主張之事實為真實，則被告就其抗辯
      事實即令不能舉證，或其所舉證據尚有疵累，亦應駁回原
      告之請求。又按「物之發明之實施，指製造、為販賣之要
      約、販賣、使用或為上述目的而進口該物之行為」，為專
      利法第58條第2項所明定，此規定於設計專利準用之，更
      為專利法第142條第1項所明文。
　　⒉原告公司主張：「本件侵害行為係被告裕邦公司製造、販
      賣原證3發票所示之產品與被告吉第公司，被告吉第公司
      販售上開產品與第三人信明公司」、「111年3月22日攜帶
      至庭之6箱磁磚及111年2月14日庭呈之3片磁磚即為本件主
      張被告裕邦公司、吉第公司應負責之侵權產品」（本院卷
      第235頁、第423頁），被告裕邦公司、吉第公司雖均坦承
      被告吉第公司於110年5月10日出售原證3發票所示之磁磚
      與第三人信明公司，惟否認系爭產品係上開出售與第三人
      信明公司之磁磚，自應先由原告公司就此事實負舉證之責
      任。
　　⒊查原證3發票記載「品名：磁磚、數量：540、單價：3.5、
      金額：1890、總計1985、壹仟玖佰捌拾伍」，有該發票影
      本在卷可參（本院卷第53頁），並無當日購得磁磚之細部
      資料，顯無從證明系爭產品即為上開發票所載之「磁磚」
      。又原告公司聲請調查之證人陳○○證述：曾見過原證3發
      票，當日係一名50餘歲男子將包裝完整之6箱外箱有「晶
      硯」二字之二丁掛磁磚攜至公司寄放，其看到發票及出貨
      單均有6箱的記載，但不記得外箱編號為何等語（本院卷
      第439-443頁）。證人張○○證述：曾經載過外箱有「晶硯
      」二字之磁磚6箱，但無從確認所載6箱與當庭所見6箱之
      外箱上編號是否相同等語（本院卷第447頁）。故證人陳○
      ○雖看過原證3發票及同時攜至公司之6箱寫有「晶硯」之
      包裝外箱，但無從確認其所見的那6箱與111年3月22日攜
      帶至庭之6箱是否同一；證人張○○亦無從確認曾載運之外
      箱有「晶硯」二字的那6箱與111年3月22日攜帶至庭的6箱
      是否同一。故原告公司提出之證據均無法證明111年3月22
      日攜帶至庭之6箱磁磚即為原證3發票所載之「磁磚」，遑
      論證明111年2月14日庭呈之3片磁磚係原證3發票所載之「
      磁磚」之一部分。又111年3月22日攜帶至庭之6箱磁磚均
      非完整密封，有本院勘驗照片在卷可參（本院卷第329、3
      45、358、371、384、397頁），故111年3月22日攜帶至庭
      之6箱磁磚，其內容物與外箱之一致性，更有可疑，自屬
      當然。
　　⒋故而，雖被告吉第公司於110年5月10日出售6件磁磚並開立
      原證3發票與第三人信明公司，然以原告公司所提出之證
      據，並不足認定被告吉第公司前開出售之磁磚即為系爭產
      品
　㈡系爭產品是否落入系爭專利之申請專利範圍？　
　　⒈系爭專利技術分析：
　　　⑴系爭專利設計內容：
　　　　系爭專利為如圖式所示之磁磚組，該磁磚組為一成組設
        計，分別為五個組件所組成，各組件都具有一長矩形片
        體，該片體表面中央設有一道長條凹槽。再從各組件前
        視圖觀之，各組件設計內容如下：
        ①組件1：在該凹槽的上方左側表面設有約3/4長度不規
          則的仿石材雕花凸紋，而該凹槽的上方及下方其他表
          面則為平面紋；
        ②組件2：在該凹槽的上方右側表面設有約1/4長度不規
          則的仿石材雕花凸紋，在該凹槽的下方表面設有全部
          長度不規則的仿石材雕花凸紋，而該凹槽的上方其他
          表面則為平面紋；
        ③組件3：在該凹槽的下方表面設有全部長度不規則的仿
          石材雕花凸紋，而該凹槽的上方表面設有全部長度為
          平面紋；
        ④組件4：在該凹槽的上方右側表面設有約1/4長度不規
          則的仿石材雕花凸紋，在該凹槽的下方右側表面設有
          約3/4長度不規則的仿石材雕花凸紋，而該凹槽的上
          方及下方其他表面則為平面紋；
        ⑤組件5：在該凹槽的下方左側表面設有約1/4長度不規
          則的仿石材雕花凸紋，而該凹槽的上方及下方其他表
          面則為平面紋。
　　　⑵系爭專利圖式：見本判決附件。
　　　⑶系爭專利之專利權範圍分析：
　　　  設計專利的專利權範圍是由「物品」及「外觀」所構成
　　　　。依系爭專利核准公告之圖式，並審酌說明書中之設計
        名稱及物品用途，系爭專利所應用之物品為使用於建築
        物室內、室外之地壁裝飾材料的「磁磚組」。依系爭專
        利核准公告之圖式，並審酌說明書中之設計說明，系爭
        專利之外觀為如圖式各視圖中所構成的整體設計。
　　⒉查111年3月22日攜帶至庭之6箱磁磚當中，第1箱共89片、
      磁磚背面編號為1至26（各編號之詳細片數，見本院卷第3
      23頁）；第2箱共89片、磁磚背面編號為1至26（各編號之
      詳細片數，見本院卷第324頁）；第3箱共89片、磁磚背面
      編號為1至26（各編號之詳細片數，見本院卷第324-325頁
      ）；第4箱共87片、磁磚背面編號為1至26（各編號之詳細
      片數，見本院卷第325頁）；第5箱共89片、磁磚背面編號
      為1至26（各編號之詳細片數，見本院卷第326頁）；第6
      箱共89片、磁磚背面編號為1至26（各編號之詳細片數，
      見本院卷第326-327頁）；上開編號1、10、18、19、22、
      25之正面外觀相同；編號2、15、21之正面外觀相同；編
      號3、8、14之之正面外觀相同；編號4、6、11之正面外觀
      相同；編號5、7、9、24、26之正面外觀相同；編號12、1
      3、17之正面外觀相同；編號16、20、23則各自不同，無
      從歸入前開任一組別，有本院勘驗筆錄在卷可參（本院卷
      第323-327頁）。其中以編號1、2、3、4、5、12、16、20
      、23為上開各組別之正面外觀，此部分見本判決附件。11
      1年2月14日庭呈之3片磁磚，背面編號分別為7、11、25，
      正面外觀則同於上開相同編號之磁磚正面外觀，為兩造所
      不爭（本院卷第423頁）。　　　
　　⒊按「設計，指對物品之全部或部分之形狀、花紋、色彩或
      其結合，透過視覺訴求之創作。」、「申請設計專利，應
      就每一設計提出申請。」、「二個以上之物品，屬於同一
      類別，且習慣上以成組物品販賣或使用者，得以一設計提
      出申請。」分別為專利法第121條第1項、第129條第1、2
      項所明定。設計專利的侵權比對，應先確定設計專利之專
      利權範圍，再比對、判斷確定後之專利權範圍與被控侵權
      對象。確定設計專利之專利權範圍，係以圖式所揭露的內
      容為準，並得審酌說明書之文字，以正確認知圖式所呈現
      之「外觀」及其所應用之「物品」，合理確定其權利範圍
      。比對、判斷確定後之專利權範圍與被控侵權對象，須先
      解析被控侵權對象，其應對照系爭專利權範圍所確定之物
      品及外觀，認定被控侵權對象中對應之設計內容，無關之
      部分不得納入比對判斷。再以普通消費者選購相關商品之
      觀點，就系爭專利權範圍的整體內容與被控侵權對象中對
      應該專利之設計內容進行比對，據以判斷被控侵權對象與
      該專利是否為相同或近似物品，及是否為相同或近似之外
      觀。而成組設計，係二個以上之物品，屬於同一類別，且
      習慣上以成組物品販賣或使用，而為成組物品整體之視覺
      性創作。故成組設計之專利權範圍，係由全部物品之外觀
      共同確定，不得將其中單個或多個物品分拆，據以確定專
      利權範圍。確定成組設計所應用之物品時，應以圖式為準
      ，並得審酌說明書中所載之內容，以其所揭露之成組物品
      的整體用途據以確定，不得拘泥於各構成物品(即各個組
      件)之用途。確定成組設計之外觀，應以圖式所揭露之物
      品組合所構成的整體外觀為準，不得選擇性地僅就部分物
      品個別認定其外觀。　　　
　　⒋查系爭專利之物品為5片「磁磚組」，系爭專利之外觀應以
      圖式所揭露這5片組件磁磚而組合所構成的整體外觀為準
      ，故系爭專利之專利權範圍，係由這5片「磁磚組」物品
      之外觀共同確定。而系爭產品可區分為編號1至26共9種外
      觀組件，業如前述，故應以編號1至26號共9種外觀組件磁
      磚與系爭專利5片組件磁磚進行比對，比對結果如下：
　　　⑴物品的相同或近似判斷：
　　　　系爭產品與系爭專利皆為一種應用於建築壁面或牆面之
        「磁磚組」，二者用途相同，故判斷系爭產品與系爭專
        利物品相同。
　　　⑵外觀的相同或近似判斷：
　　　  ①編號4、6、11磁磚與系爭專利組件2構成近似：
　　　　　由編號4磁磚與系爭專利組件2之外觀（均見本判決附
          件）可知，均具有一長矩形片體、該片體表面中央設
          有一道長條凹槽、在該凹槽的上方右側表面設有約1/
          4長度不規則的仿石材雕花凸紋、在該凹槽的下方表
          面設有全部長度不規則的仿石材雕花凸紋，兩者僅有
          之差異為：組件2在該凹槽的上方其他表面為平面紋
          ；編號4在該凹槽的上方其他表面則為平行波浪狀凸
          紋。而兩者在已具有前述共同設計特徵之情況下，僅
          在「平行波浪狀凸紋」的花紋區域有所差異，雖然該
          等差異占有一定比例關係，惟該「平行波浪狀凸紋」
          相較於「不規則的仿石材雕花凸紋」而言並非明顯，
          且在整體外觀之視覺效果的花紋排列、位置分布及大
          小比例等關係上，尚不足以影響整體視覺印象，兩者
          外觀構成近似。　　　　　
　　　  ②編號2、15、21磁磚與系爭專利組件3構成近似：
　　　　　由編號2磁磚與系爭專利組件3之外觀（均見本判決附
          件）可知，均具有一長矩形片體、該片體表面中央設
          有一道長條凹槽、在該凹槽的下方表面設有全部長度
          不規則的仿石材雕花凸紋，兩者僅有之差異為：組件
          3在該凹槽的上方表面為全部長度平面紋；編號2在該
          凹槽的上方表面則為全部長度平行波浪狀凸紋。而兩
          者在已具有前述共同設計特徵之情況下，僅在「平行
          波浪狀凸紋」的花紋區域有所差異，雖然該等差異占
          有一定比例關係，惟該「平行波浪狀凸紋」相較於「
          不規則的仿石材雕花凸紋」而言並非明顯，且在整體
          外觀之視覺效果的花紋排列、位置分布及大小比例等
          關係上，尚不足以影響整體視覺印象，兩者外觀構成
          近似。　　　　　
　　　  ③編號5、7、9、24、26磁磚與組件4構成近似：
　　　　　由編號5磁磚與系爭專利組件4之外觀（均見本判決附
          件）可知，均具有一長矩形片體、該片體表面中央設
          有一道長條凹槽、在該凹槽的上方右側表面設有約1/
          4長度不規則的仿石材雕花凸紋、在該凹槽的下方右
          側表面設有約3/4長度不規則的仿石材雕花凸紋，兩
          者僅有之差異為：組件4在該凹槽的上方及下方其他
          表面則為平面紋；編號5在該凹槽的上方及下方其他
          表面則為平行波浪狀凸紋。而兩者在已具有前述共同
          設計特徵之情況下，僅在「平行波浪狀凸紋」的花紋
          區域有所差異，雖然該等差異占有一定比例關係，惟
          該「平行波浪狀凸紋」相較於「不規則的仿石材雕花
          凸紋」而言並非明顯，且在整體外觀之視覺效果的花
          紋排列、位置分布及大小比例等關係上，尚不足以影
          響整體視覺印象，兩者外觀構成近似。　　　
　　　  ④編號12、13、17磁磚與系爭專利組件5構成近似：
　　　　　由編號12磁磚與系爭專利組件5之外觀（均見本判決
          附件）可知，均具有一長矩形片體、該片體表面中央
          設有一道長條凹槽、在該凹槽的下方左側表面設有約
          1/4長度不規則的仿石材雕花凸紋，兩者僅有之差異
          為：組件5在該凹槽的上方及下方其他表面為平面紋
          ；編號12在該凹槽的上方及下方其他表面則為平行波
          浪狀凸紋。而兩者在已具有前述共同設計特徵之情況
          下，僅在「平行波浪狀凸紋」的花紋區域有所差異，
          雖然該等差異占有一定比例關係，惟該「平行波浪狀
          凸紋」相較於「不規則的仿石材雕花凸紋」而言並非
          明顯，且在整體外觀之視覺效果的花紋排列、位置分
          布及大小比例等關係上，尚不足以影響整體視覺印象
          ，兩者外觀構成近似。　　　　　
　　　　⑤編號1、10、18、19、22、25磁磚與系爭專利組件1不
          近似：
　　　　　由編號1磁磚與系爭專利組件1之外觀（均見本判決附
          件）可知，均具有一長矩形片體、該片體表面中央設
          有一道長條凹槽，然兩者存有下列差異：組件1在該
          凹槽的上方左側表面設有約3/4長度不規則的仿石材
          雕花凸紋、編號1磁磚在該凹槽的上方左側表面設有
          約1/2不規則的仿石材雕花凸紋；編號1磁磚在該凹槽
          的下方右側表面設有約1/2不規則的仿石材雕花凸紋
          ；組件1在該凹槽的上方及下方其他表面為平面紋、
          編號1磁磚在該凹槽的上方及下方其他表面則為平行
          波浪狀凸紋。由前述可知，雖兩者有「一長矩形片體
          、該片體表面中央設有一道長條凹槽」的共同設計特
          徵，然兩者存有前開明顯差異特徵，該等差異無論是
          在花紋排列、位置分布及大小比例等關係上，所呈現
          的整體視覺效果都有明顯差異，已足以影響整體視覺
          印象，故兩者外觀明顯不同且不近似。
　　　　⑥編號16、20、23磁磚之外觀各自不同，且與系爭專利
          各組件不近似：
　　　　　編號16、20、23磁磚雖均為一長矩形片體、該片體表
          面中央設有一道長條凹槽，然編號16磁磚在該凹槽的
          上方表面設有全部長度不規則的仿石材雕花凸紋；在
          該凹槽的下方表面則為全部長度平行波浪狀凸紋。編
          號20磁磚在該凹槽的上方右側表面設有約3/4長度不
          規則的仿石材雕花凸紋；在該凹槽的下方右側表面設
          有約1/4長度不規則的仿石材雕花凸紋；在該凹槽的
          上方及下方其他表面則為平行波浪狀凸紋。編號23磁
          磚在該凹槽的上方左側表面設有約1/4長度不規則的
          仿石材雕花凸紋；在該凹槽的上方及下方其他表面則
          為平行波浪狀凸紋（各編號磁磚之外觀，均見本判決
          附件）。前開編號16、20、23磁磚外觀呈現之個別特
          徵，於系爭專利各組件均未見，可認編號16、20、23
          磁磚外觀呈現之整體視覺效果，各與系爭專利各組件
          均存有明顯差異，已足以影響整體視覺印象，故編號
          16、20、23磁磚各自不同，亦各與系爭專利各組件外
          觀明顯不同且不近似。
　　　　⑦又成組設計之外觀，應以圖式所揭露之物品組合所構
          成的整體外觀為準，不得選擇性地僅就部分組件個別
          認定其外觀，業如前述，而經前開比對結果，系爭專
          利僅在部分組件與系爭產品之部分組件構成近似，又
          成組設計應以整體的組件組合所構成的整體外觀為準
          ，而在花紋排列、位置分布及大小比例等關係上，「
          編號1、10、18、19、22、25」、「編號16」、「編
          號20」及「編號23」等組件都與系爭專利「組件1」
          及「其他組件」，在各個組件所呈現的整體視覺效果
          存有明顯差異，系爭產品係由複數個26片共9種不同
          外觀組件磁磚所構成排列組合之整體外觀，相較於系
          爭專利係由複數個5片所構成排列組合之整體外觀，
          兩者透過編號依序排列組合的整體外觀已產生明顯不
          同的視覺效果。況且系爭產品當中「編號1、10、18
          、19、22、25」這一組件，每箱數量甚多，有「勘驗
          程序筆錄」存卷可稽(見本院卷第323-327頁)，該組
          件的表面花紋對整體外觀的排列組合變化影響甚大，
          經整體觀察、綜合判斷，不足以認定系爭產品與系爭
          專利會產生混淆的整體視覺印象，因此可認兩者之外
          觀不近似。
　　　　⑧原告公司雖主張系爭產品背面編號並無意義，鋪設牆
          面時僅會隨意排列，所呈現之類似一般石頭不規格紋
          路特性，即為系爭專利訴求之重點，故系爭產品落入
          系爭專利範圍云云（本院卷第499頁），然成組設計
          之專利權範圍，係由全部物品之外觀共同確定，業如
          前述，系爭專利既以各組件呈現特定比例面積之仿石
          材雕花凸紋，再成組申請而取得系爭專利權，則其申
          請專利範圍本就應以各組件所構成的整體外觀為準，
          不能僅以所謂全部或部分之類石子花紋界定其專利權
          範圍，自屬當然，此亦為原告公司之訴訟代理人當庭
          所認（本院卷第501頁），故原告公司前開主張，顯
          然忽略此點，該等主張，自難採認。另原告公司雖主
          張系爭產品背面編號無意義，不影響鋪設牆面的排列
          云云，然此僅為原告公司片面主張，尚難採認，何況
          ，縱背面編號並非代表特定位置之鋪設，以「編號1
          、10、18、19、22、25」、「編號16」、「編號20」
          及「編號23」等組件都與系爭專利「組件1」及「其
          他組件」所呈現的明顯差異之整體視覺效果，及每箱
          當中「編號1、10、18、19、22、25」這一組件之數
          量來說，仍不足認定系爭產品各組件構成之整體外觀
          與系爭專利會產生混淆的整體視覺印象。
　　⒌綜上，以普通消費者依選購商品時之觀察與認知，經整體
      觀察、綜合判斷，系爭產品與系爭專利並不會產生混淆誤
      認之視覺印象，系爭產品雖與系爭專利之物品相同，然外
      觀不近似，兩者為不同設計，系爭產品未落入系爭專利之
      專利權範圍。　　　
五、綜上所述，原告公司既未舉證證明系爭產品為被告吉第公司
    於110年5月10日銷售與第三人信明公司，自無從證明系爭產
    品為被告裕邦公司製造、銷售與被告吉第公司；況且，系爭
    產品並未落入系爭專利之專利權範圍，因此原告公司主張被
    告裕邦公司、吉第公司侵害系爭專利權，而依專利法第142
    條準用同法第96條第1項、第2項規定，請求被告裕邦公司損
    害賠償10萬元，其中120元由被告吉第公司連帶為損害賠償
    及法定遲延利息，及請求被告裕邦公司為一定不作為及作為
    ，均無理由，應予駁回。又原告公司更以系爭專利權遭侵害
    ，而以民法第184條第1項前段、第185條規定，訴請被告裕
    邦公司、吉第公司為前開聲明內容，當無理由，亦應予駁回
    。
六、本件事證已臻明確，兩造其餘攻擊、防禦方法及所援用之證
    據，經本院審酌後認對判決結果不生影響，爰不一一論列，
    附此敘明。
七、據上論結，本件原告之訴為無理由，依智慧財產案件審理法
    第1 條，民事訴訟法第78條，判決如主文。　　　
中　　華　　民　　國　　111 　年　 　5　　月　　 17 　日
                          智慧財產第三庭
                                  法  官　何若薇
以上正本證明與原本無異。
如對本判決上訴，須於判決送達後20日內向本院提出上訴狀。 
如委任律師提起上訴者，應一併繳納上訴審裁判費。
中　　華　　民　　國　　111 　年　 　5　　月　　 17 　日
　　　　　　　　　　　　　        書記官　張君豪